【裁判字號】    97,易,4271
【裁判日期】    980213
【裁判案由】    妨害名譽
【裁判全文】
臺灣臺中地方法院刑事判決              97年度易字第4271號
公  訴  人  臺灣臺中地方法院檢察署檢察官
被      告  丙○○
上列被告因妨害名譽案件，經檢察官提起公訴（97年度偵字第
17123號），本院判決如下：
    主    文
丙○○意圖散布於眾，而指摘足以毀損他人名譽之事，處有期徒
刑參月，如易科罰金，以新台幣壹仟元折算壹日。
    犯罪事實
一、丙○○與丁○○為鄰居，因丙○○懷疑丁○○與其夫甲○○
    有染，憤恨在心，竟意圖散布於眾，基於包括一罪之犯意，
    先於民國（下同）97年3月間某日某時，在不特定人均得共
    見共聞之丁○○位於臺中縣太平市○○路99巷10號之住家前
    騎樓，向丁○○之子蔡慶龍具體指摘稱：「妳媽討客兄」（
    以臺語發音）等語。又於97年6月16日18時40分左右，在不
    特定人均得共見共聞之臺中縣太平市○○路99巷8號前馬路
    上，向蔡慶龍及丁○○具體指摘稱：「丁○○討客兄，誘拐
    我老公又拐錢，故意彎腰露乳給我老公看」（以臺語發音）
    等涉及私德而與公共利益無關，足以損害貶抑丁○○人格聲
    譽之事項。
二、案經丁○○告訴及臺中縣警察局太平分局報告臺灣臺中地方
    法院檢察署檢察官偵查起訴。
    理    由
壹、程序方面：
一、按被告以外之人於審判外之言詞或書面陳述，除法律有規定
    者外，不得作為證據，刑事訴訟法第159條第1項定有明文。
    經查本案證人即告訴人丁○○於警詢時雖指稱：「於97年6
    月16日18時40分許，在臺中縣太平市○○路99巷8號前的馬
    路上，當時丙○○看到人就大聲的指名道姓說我跟她先生甲○○有染，說我都在騙她先生甲○○的錢，並且說我都用我
    的乳房給她先生看。」等語（見警卷第3至4頁），證人蔡源
    平於警詢中證稱：「於97年6月16日18時35分許，當時我在
    臺中縣太平市○○路99巷10號前的馬路上抽菸，... 那位女
    子... 就跟蔡慶龍說叫他母親丁○○行為要檢點，不要看到
    她先生回來就蹲下來在洗東西，故意要露奶給她先生看。
    ... 丁○○出來屋外的時候，她的女鄰居就對丁○○說不要
    這樣，每次看到她先生回來就要露奶給她先生看，然後又對
    丁○○說對啦！妳的奶很大，但是已經老了、乾扁了。」等
    語（見警卷第5至6頁），惟其等於警詢中之供述，係屬審判
    外之陳述，被告丙○○於本院審理程序中，業已於97年11月
    5日具狀否定其證據能力，是該部分之供述本院均不予採取
    為認定事實之依據。
二、次按被告以外之人於審判外之陳述，雖不符刑事訴訟法第
    159 條之1至4之規定，而經當事人於審判程序同意作為證據
    ，法院審酌該言詞陳述或書面陳述作成時之情況，認為適當
    者，亦得為證據；當事人、代理人或辯護人於法院調查證據
    時，知有第159條第1項不得為證據之情形，而未於言詞辯論
    終結前聲明異議者，視為有前項之同意，刑事訴訟法第159
    條之5定有明文。本件檢察官及被告於本院審理時，就本案
    其他證據之證據能力並未有所異議，本院審酌該等證據之製
    成及取得，並無證據顯示有何違背程序規定情事，依據上述
    之說明，應具有證據能力。
貳、實體方面：
一、訊據被告丙○○矢口否認有何公然侮辱之犯行，辯稱：係因
    告訴人於97年6月16日下午敲伊家之玻璃門，見到伊在裡面
    就轉頭離開，伊忍不住就走出門外，跟蔡慶龍說大家都是鄰
    居不要這樣子，沒多久告訴人從她家裡出來，見到伊就罵伊
    ，伊就跟告訴人說伊有看到告訴人蹲在她家門口，伊先生也
    蹲在伊家玻璃門前，告訴人之奶子有露出來，告訴人就說要
    告伊，並打電話報警。在1年多前，告訴人曾以兒子娶媳婦
    為由，開車載伊先生出去選喜餅，之後伊發現其2人說話都
    刻意避開伊，伊覺得他們有曖昧關係，伊並未說丁○○討客
    兄云云。經查：
  上揭被告丙○○被訴之犯行部分，業據告訴人丁○○於偵查
    及本院準備程序中指訴明確，核與證人蔡源平於偵查中證稱
    ：「被告就跟蔡慶龍說叫他跟他母親說檢點一點，... 叫他
    媽媽不用引誘她老公，故意蹲下去洗手露出胸部，而且還說
    丁○○胸部很大但已經老了、扁了，當時我有在場，現場有
    丙○○、我朋友、里長、丁○○，至少有6-7人，被告當著
    大家的面講了好幾遍，重複這樣的話，大家都有聽見。...
    （在場那一天，有無聽見你母親討客兄、全條巷子都知道、
    拐他人先生又拐錢？）除了剛剛所說外，我只聽見被告有說
    丁○○有在拐錢，其餘的我沒有聽清楚。」等語（見偵字卷
    第18、19頁）；證人蔡慶龍於偵查中證稱：「（丙○○有無
    在97年3月間向你與陳慈容說你母親丁○○在討客兄？）有
    ，但是我忘了時間，地點是在我家外面。（丙○○有無在97
    年6月間又向你說你母親丁○○在外面討客兄？）有，也是
    在我家路上跟我說了1次，丙○○是說我母親討客兄，討客
    兄的對象就是丙○○的先生。（丙○○有無向你說你母親騙
    人家的錢、露乳給她先生看？）有。（當時在場有幾人？）
    不包括我員工，應該有5、6人，地點是在我家外面的路上。
    ... （曾經聽說丙○○說你母親討客兄？）有。好幾次，在
    今年年初時，在我家門口的騎樓，被告她跟我說我媽常常跟
    她先生出去，說我媽討客兄，她幾乎看見我就會這樣說。
    ... （今年6月份，被告又罵你母親？）是，正確日期我忘
    了，被告說我媽都露出胸部給她看，都誘拐她老公，她也有
    說我媽討客兄，在場的有我、蔡源平、我太太，里長和其他
    鄰居後來有來，地點在我家門口。」等語（見他字卷第13
    、14頁、偵字卷第19頁）相符，其等前後所述均相吻合，且
    無矛盾之處，尚無瑕疵可指，而無不可採信之事由。
  被告丙○○請求本院傳喚之證人吳燕明於檢察官偵查中，業
    已證稱：「（97年6月16日）我是後來才到場。（當時在場
    有幾人？）大概就是附近鄰居，出來看熱鬧的約有6、7位，
    爭執時，丙○○是打開門，丁○○是站在路上。（當時丙○○有無說丁○○討客兄，討客兄的對象就是她先生，然後露
    乳給她先生看？）我沒有聽清楚。（當時丙○○與丁○○有
    無發生爭吵？）有。（發生爭吵原因？）當時是有吵架，而
    且吵架的話都不會好聽，當時她們兩人是在對罵，在罵什麼
    也不記得了。」等語（見他字卷第14頁）明確，是依其所述
    ，證人吳燕明既係後來才到場，顯未見聞案發經過，則證人
    證稱其並未聽清楚被告有無誹謗告訴人等情，其證詞尚無從
    採為有利被告之證據，本院認亦無再加以調查之必要，附此
    敘明。
  再證人即被告丙○○之配偶甲○○於本院97年12月5日審理
    中證稱：「（檢察官起訴說你太太於今年3月份某日在德隆
    路99巷騎樓下，跟蔡慶龍講話時，你是否在場？是否知道？
    ）我沒在場，我不知道。（97年6月16日也是在同地方，蔡
    慶龍、丁○○、和你太太說話時，你是否在場？）當時我還
    在工作，還沒回家，我沒在場。」等語，顯見其於本件案發
    當時均不在場。而就被告辯稱告訴人有勾引證人甲○○部分
    ，雖經證人甲○○於偵查中證稱：「（丁○○有無在你家前
    面故意蹲下腰，露出胸部給你看？）有，我覺得她引誘我，
    讓我跟我老婆吵架。每次我回來，她就蹲下洗東西，所以我
    覺得她是故意的。」等語（見偵字卷第18頁），於本院97
    年12月5日審理中證稱：「我搬過去時，告訴人常找我搭訕
    ，說你很忙，清早出門，很晚才回來，我的營造廠很賺錢，
    工作必要顧頭顧尾，你太太呢？我說她去買菜，她就說你和
    我去買餅好嗎？我說我要照顧孫子，請等我太太回來。她就
    說那不必了，你和我去一下只就回來。我有和她出去，她開
    車連我的孫子一起去工業區，她就兜來兜去，到沒有人的地
    方停車後，她說她的兒子帶兩個孫子回來給她照顧，又沒人
    在家，她很可憐。像你們夫妻倆這樣真好，她的手就伸過來
    摸我下體，我說這樣小孩會嚇到，她說不會又繼續摸，我說
    這樣不好如果給別人看，去告訴妳先生不好，她說沒關係，
    我先生都不在家。我想這樣不是辦法，我就說今天我還沒泡
    牛奶給小孩喝，回家再說。她又繼續摸，我說我太太知道不
    好，她說你若不講就沒有人知道。我想這樣不是辦法，就偷
    捏小孩的腳，小孩哭，我就說孩子肚子餓了，趕快回去泡牛
    奶給他喝，所以才回去。後來她又約了我好幾次要爬山，那
    次後我就嚇死了，所以我都沒去，有一次，我說好，她就把
    車子開到我們家巷口，里長家附近等，但我騎機車從另外一
    邊騎出去，我就走了，想說讓她等不到我，就算了。結果她
    等不到我，就走到我家，看我在不在。... 後來她知道我一
    早要去上班，就常常過來搭訕說：早！晚上她又出來故意拿
    個東西到水槽邊洗東西，衣服扣子沒扣，搭訕意思要和我聊
    天。... 她都故意找藉口搭訕，我想隔壁鄰居打招呼一下，
    免得她說我們看不起她。... 後來她問我，你到底在想什麼
    ？你太太難道那麼兇？你都聽她的？你別怕。我說：夫妻間
    沒有怕什麼。她故意露乳給我看，我第一次就被嚇死了，以
    後都儘量推辭掉。... 她看到我要出門，就會招呼我過去，
    問我工地在哪而？我不敢告訴她，免得她到工地找我，惹麻
    煩。或者問我何時休假要去爬山？讓我覺得很煩。... 那天
    她一直要約我去草屯爬山，她說那邊沒有人認識，她很怪，
    明知我太太回來，還一直要約我出去。」等語，但其又於偵
    查中證稱：「（你有無跟丁○○發生關係？）沒有，但是她
    都會故意捉弄我。我太太有問過我，我跟她說是鄰居的一般
    問候，我沒有跟她說丁○○有在引誘我。（丁○○有無拐過
    你的錢？）沒有。」等語（見偵字卷第18頁），於本院97
    年12月5日審理中證稱：「（這些事你有無告訴太太？）這
    種事很丟臉，我不敢講，我太太常常看到我和她在水槽邊，
    告訴人露乳跟我聊天，就會質問我：你們在做什麼？我說鄰
    居聊聊天而已。... 我不敢說她約我去爬山的事。... 我太
    太知道告訴人這個舉動，對我就很嚴格。只要我休假，她就
    不出門，跟著我。我心裡想告訴人這種女人，不能理她。」
    等語，是證人甲○○既未曾與告訴人發生過不正常關係，亦
    未曾告訴被告有關告訴人與其出遊等事，則被告具體指摘、
    傳述告訴人討客兄、勾引伊之老公等涉及私德而與公共利益
    無關，足以損害貶抑告訴人人格聲譽之事項，顯然僅係因目
    睹證人甲○○與告訴人有在水槽邊聊天，即懷疑彼等有不正
    當關係，則其此部分所辯縱係屬實，亦無法合理化其誹謗告
    訴人之犯行。
  查被告在住處外之騎樓、馬路上具體指摘告訴人討客兄、誘
    拐其老公等語，使告訴人之左右鄰舍及往來民眾均得聽聞，
    足證被告有散布於眾之意圖及誹謗故意，且所具體指摘之事
    足以使告訴人蒙羞而毀損其名譽。從而，本件事證明確，被
    告犯行堪以認定，應依法論科。
二、按在社會日常生活中，固應對於他人不友善之作為或言論存
    有一定程度之容忍，惟仍不能強令他人忍受逾越合理範圍。
    查告訴人丁○○為已婚婦女，被告丙○○意圖散布於眾，前
    後2次向證人蔡慶龍、告訴人丁○○傳述「丁○○討客兄、
    誘拐其老公」等事，以被告所用之「討客兄」言語，依社會
    一般通常觀念，係表示有夫之婦與他人通姦之謂，已足以對
    告訴人之品德、身份、人格、地位造成相當貶抑，且已逾合
    理容忍之範圍，足以貶抑告訴人在社會上之評價，詆毀告訴
    人名節，故核被告所為，係犯刑法第310條第1項之誹謗罪，
    公訴人認被告僅屬抽象之謾罵言詞，並非具體事實之指摘與
    傳述，僅係犯刑法第309條第1項之公然侮辱罪，容有誤會，
    起訴法條應予變更。被告前後2次以言詞詆毀告訴人名節之
    行為其時間雖隔數月，但地點密接、傳述詆毀之內容又係同
    一件事，所破壞者復為同一人之人格法益，性質上應屬包括
    一罪，公訴人認應成立數罪，亦有誤會。爰審酌被告並無犯
    罪前科，有臺灣高等法院被告前案紀錄表在卷可稽，素行尚
    佳，然其僅因懷疑告訴人與其丈夫有染，即公然以上開不堪
    入耳之言詞誹謗告訴人，犯後猶否認犯行，未見悔意及犯罪
    手段、目的暨所生之危害等一切情狀，量處如主文所示之刑
    ，並諭知易科罰金之折算標準，以資懲儆。
據上論斷，應依刑事訴訟法第299條第1項前段、第300條，刑法
第310條第1項、第41條第1項前段，刑法施行法第1條之1，判決
如主文。
本案經檢察官乙○○到庭執行職務。
中    華    民    國    98    年    2    月    13     日
                    刑事第一庭  法  官  林宜民
以上正本證明與原本無異。
如不服本判決應於收受送達後10日內向本院提出上訴書狀，並應
敘述具體理由；其未敘述上訴理由者，應於上訴期間屆滿後20日
內向本院補提理由書（均須按他造當事人之人數附繕本）「切勿
逕送上級法院」。
                                書記官  黃麗鈺
中    華    民    國    98    年    2    月    13     日


司法院資訊處製作；財團法人民間司法改革基金會備份。
